臺灣高雄地方法院刑事判決　　　　　　　　　　　　　九十二年度自字第三八九號
　　自訴人　戊○○○○限公司
　　兼代表人　甲○○
　　右二人共同　曾劍虹律師
　　自訴代理人
　　被　　　告　庚○○
　　　　　　　　己○○
　　右二人共同　林維毅律師
　　選任辯護人
右列被告等因詐欺等案件，經自訴人提起自訴，本院判決如左：
    主  文
庚○○、己○○均無罪。
    理  由
一、自訴意旨略以：被告庚○○、己○○分別為自訴人戊○○○○限公司（下稱鋒陞
    公司，工廠位於高雄縣大社鄉○○路六六六之二五號）之董事及股東，二人於民
    國九十一年十月二十八日趁自訴人（兼自訴人鋒陞公司之代表人）甲○○出國之
    際，由被告庚○○偽稱為自訴人鋒陞公司之代表人，盜用自訴人鋒陞公司之印章
    將公司所有之詠勤牌龍門銑床二台、大業牌旋臂鉆床一台及其所有附屬配備，以
    新台幣三百四十三萬九千元之代價，出售予丁○○，致自訴人鋒陞公司損失上開
    機器設備。自訴人甲○○回國後於同年十一月初某日，見丁○○前來工廠搬運上
    開機器時加以阻擋，被告己○○乃以電話告知自訴人甲○○之父親乙○○稱：你
    兒子在工廠有大事情要發生，快來工廠等語，暗示如不勸退自訴人甲○○將對自
    訴人張國鉻有不利之行為，使乙○○前往工廠勸退，致使自訴人甲○○不敢再阻
    止丁○○搬走機器。又被告庚○○復擅自與工廠廠房之出租人孫黃秀鳳提前於九
    十一年十一月三十日終止工廠廠房之租約，使自訴人鋒陞公司無法再行營運，因
    認被告二人涉有刑法第二百十條偽造私文書罪、第三百三十九條詐欺取財罪、第
    三百四十六條恐嚇取財罪、第三百零四條強制罪及第三百四十二條之背信罪嫌等
    語。
二、按犯罪事實應依證據認定之，無證據不得推定其犯罪事實；又不能證明被告犯罪
    ，應諭知無罪之判決。刑事訴訟法第一百五十四條第二項及第三百零一條分別定
    有明文。再按刑事訴訟法上所謂認定犯罪事實之證據，係指足以認定被告確有犯
    罪行為之積極證據而言，如未能發現相當證據或證據不足以證明，自不能以推測
    或擬制之方法，以為裁判基礎。而認定不利於被告之事實，須依積極證據，苟積
    極證據不足為不利被告之認定時，即應為有利於被告之認定，更不必有何有利之
    證據；又認定犯罪事實所憑之證據，雖不以直接證據為限，間接證據亦包括在內
    ，然而無論直接證據或間接證據，其為訴訟上之證明，須於通常一般之人均不致
    有所懷疑，而得確信其為真實之程度者，始得據為有罪之認定，倘其證明尚未達
    到此一程度，而有合理之懷疑存在而無從使事實審法院得有罪之確信時，即應由
    法院為諭知被告無罪之判決。亦即若證據資料在經驗科學上或論理法則上尚有對
    被告較為有利之存疑，而無從依其他客觀方法排除此項合理之可疑，即不得以此
    資料作為斷罪之基礎，且刑事訴訟制度受「倘有懷疑，即從被告之利益為解釋」
    、「被告應被推定為無罪」之原則所支配，故得為訴訟上之證明者，無論為直接
    或間接證據，須客觀上於一般人均不致有所懷疑而達於確信之程度者，始可據為
    有罪之認定，倘其證明尚未達於「確信」之程度，而有合理可疑存在時，即難據
    以為被告不利認定，換言之，在法律判斷上，即不能為被告有罪之認定。
三、訊之被告庚○○、己○○堅決否認有何上開偽造私文書、詐欺取財、恐嚇取財、
    強制罪及背信等犯行，均辯稱上開機器設備係伊二人所有，並非自訴人鋒陞公司
    之財產，且簽約出售機器當時自訴人甲○○亦在工廠內，其亦知情且同意，而買
    主來搬運機器時伊二人僅以電話通知自訴人甲○○之父親乙○○到場處理，並未
    有何恐嚇之言語，亦未強行將機器搬走，至於工廠之租賃契約書則係自訴人甲○○出面與出租人所簽訂，被告二人並非租賃契約之當事人並無權終止租約等語。
    經查，本件自訴人認被告二人犯有上開偽造私文書、詐欺取財、恐嚇取財、強制
    罪及背信等犯行，無非以自訴人之指述，及買賣合約書、廠房租賃契約書各一紙
    及證人丁○○及孫黃秀鳳之證述為其論據；惟自訴本即含有告訴之性質，而告訴
    人之告訴，係以使被告受刑事訴追為目的，是其陳述是否與事實相符，仍應調查
    其他證據以資審認，其陳述如無瑕疵且就他方面調查又與事實相符，固足採為科
    刑之基礎，倘其陳述尚有瑕疵，在未究明前，遽採為論罪科刑之根據，難謂適法
    （最高法院五十二年台上字第一三○○號、六十一年度台上字第三○九九號判例
    可供參照），從而本件自訴人自訴之內是否屬實尚有進一步查證之必要。經查，
    （一）偽造私文書及詐欺取財犯行部分：固據自訴人提出買賣契約書一份為證，
    惟證人丁○○向自訴人購買上開機器設備，曾至自訴人鋒陞公司之工廠內洽談多
    次，第一次時自訴人甲○○及被告庚○○均在場，自訴人甲○○並操作機器予證
    人丁○○看，且告知證人丁○○機器之事與被告庚○○談即可，而簽約當天，自
    訴人甲○○向證人丁○○表示與被告庚○○簽約即可，自訴人甲○○並要求證人
    丁○○開立二張支票等情，業據證人丁○○於本院準備程序中證述明確（見本院
    九十三年二月十七日訊問筆錄），而依本件證人丁○○所述之簽約時間係在九十
    一年十月三十一日，而自訴人代表人出國之期間係在九十一年十月二十七日至二
    十九日，有入出境查詢結果表一份卷可查，證人丁○○所稱簽約時自訴人甲○○
    在工廠內等語尚足採信；雖證人乙○○另於本院證述稱，其搬機器當天其到工廠
    後，看到有很多人在工廠，被告庚○○坐在機車上，問他說究竟是何事打電話叫
    我到工廠，其說自訴人代表人說要報警察阻止我們搬機器，而自訴人甲○○則告
    以被告庚○○未經其同意賣掉機器，支票也拿走等語，惟其復證稱自訴人甲○○
    告訴我說其要求買主開兩張支票給他，但買主不同意等語，（均見本院九十三年
    二月十七日訊問筆錄），核之常情如依證人乙○○所稱自訴人不同意出售機器，
    則為何要求買主開支票予其個人，是否因自訴人代表人未取得應買賣機器之價金
    ，而與被告庚○○發生爭執，始否認其有同意機器由被告庚○○出售予證人丁○○，即有值得斟酌之處，依此自難以證人乙○○之證述內容，即認被告二人確有
    何未經自訴人甲○○之同意即盜賣機器之犯行，則自訴人所稱被告二人未經自訴
    人甲○○同意即將上開機器出售尚難採信。（二）恐嚇取財及強制犯行部分：本
    件證人丁○○於九十一年十一月初前往自訴人鋒陞公司之工廠搬運上開機器時，
    現場並未發生衝突，自訴人甲○○還將其車子開走以利機器搬運等，亦據證人丁○○於本院準備程序中證述明確（見本院九十三年二月十七日訊問筆錄）；又證
    人即自訴人甲○○之母親丙○○於本院證稱被告庚○○曾於九十一年十一月初某
    日打電話至家中請其先生（即自訴人甲○○之父乙○○）快到工廠來，因有大事
    情要發生，其即要其媳婦（即自訴人甲○○之妻李勤雀）找到其先生乙○○，並
    載乙○○到工廠去等語（見本院九十三年二月十七日訊問筆錄），而證人李勤雀
    於本院亦證稱搬機器當天其載其公公（即乙○○）去工廠，現場並未見有發生任
    何衝突，其到時現場在搬機器，並沒有見到自訴人甲○○有阻止之舉動等語無誤
    （見本院九十三年二月十七日訊問筆錄），核之證人丁○○、李勤雀及證人乙○○上開所證述之內容觀之，均未見被告二人有何恐嚇自訴人甲○○之行為；（三
    ）背信犯行部分：本件自訴人代表人向證人孫黃秀鳳租賃之工廠，原租賃期間係
    九十年三月一日至九十二年二月二十八日，惟在九十一年十一月前被告庚○○告
    知證人孫黃秀鳳租期欲提前於九十一年十一月底終止，證人孫黃秀鳳因租約係與
    自訴人代表人所簽訂，乃向自訴人代表人詢問，自訴人代表人答以就租到十一月
    底等，亦據證人孫黃秀鳳於本院準備程序中證述明確（見本院九十三年二月十七
    日訊問筆錄），顯見本件自訴人甲○○確知情且同意終止其上開與證人孫黃秀鳳
    所簽訂之租約，被告二人辯稱並未擅自終止租約應可採信。此外復查無其他積極
    證據，足認被告有何自訴人二人所指之偽造私文書、詐欺取財、恐嚇取財、強制
    罪及背信等犯行，核之上開法條及判例之意旨，本件被告二人之犯罪尚屬不能證
    明，自應為無罪之諭知。
據上論斷，應依刑事訴訟法第三百四十三條、第三百零一條第一項，判決如主文。
中      華      民      國      九十三      年    五    月    二十一    日
                                  臺灣高雄地方法院刑事第十四庭
                                      審判長法  官   李淑惠
                                            法  官   呂憲雄
                                            法  官   林俊寬
右正本證明與原本無異。
如不服本判決，應於判決送達後十日內，向本院提出上訴狀。
                                            書記官   蔡淑貞
中      華      民      國      九十三      年    五    月    二十一    日
